最高法院民事裁定　　　　　　　　　　111年度台抗字第123號
再 抗告 人　逸寬股份有限公司

法定代理人　吳家馨
訴訟代理人　江東原律師
　　　　　　馮聖中律師
　　　　　　蔡喬宇律師
上列再抗告人因與相對人日耀開發股份有限公司間請求酌減租金
等事件，對於中華民國110年11月24日臺灣高等法院裁定（110年
度抗字第1175號），提起再抗告，本院裁定如下：
    主  文
原裁定廢棄，應由臺灣高等法院更為裁定。
    理  由
本件再抗告人不服臺灣臺北地方法院（下稱臺北地院）第一審
  判決，提起第二審上訴。臺北地院裁定駁回其上訴，再抗告人
  對之不服，提起抗告。
原裁定維持臺北地院之裁定，駁回再抗告人之抗告，係以如下
  理由，為其判斷之基礎：
㈠臺北地院於民國110年7月30日為再抗告人敗訴判決，再抗告人
  之上訴期間至同年8 月30日即已屆至，其於同年月27日委任律
  師提起上訴，惟並未繳納上訴裁判費，其第二審上訴為不合法
  。
㈡查再抗告人起訴請求相對人就營收不佳月份酌減7 成租金、返
  還租金支票及已提示支票經酌減後之差額，其訴訟標的金額並
  非不能自行核算。再抗告人於起訴時已委任律師為第一審訴訟
  代理人，且於起訴時繳納裁判費新臺幣（下同）64萬9208元後
  ，因先後於110 年2月4日、同年5月4日擴張訴之聲明，經臺北
  地院於同年6 月29日言詞辯論期日當庭諭知補繳裁判費45萬53
  12元，再抗告人之訴訟代理人並未就該金額聲明不服，並於翌
  日如數補繳，難認再抗告人之訴訟代理人不知悉臺北地院所核
  定之本案訴訟標的價額。再抗告人接續委任同一律師提起上訴
  ，當無不能自行核算訴訟標的價額並繳納第二審裁判費情事；
  參以該律師提出民事聲明上訴狀時，臺北地院收狀處並已告知
  上旨，堪認再抗告人之訴訟代理人明知其上訴欠缺繳納裁判費
  之要件，惟於同年月30日之上訴期滿時，仍未繳納裁判費。
㈢再抗告人上訴時僅陳稱上訴理由容後補陳，惟其應繳之第二審
  裁判費較其主張每月應給付之合理租金217萬2300元或235萬37
  84元為低，復未證明其財務有何迥於起訴時狀況，致無力繳付
  裁判費之情形。臺北地院於110 年9月1日裁定駁回再抗告人之
  上訴後，已於同日公告主文，該裁定自斯時起已生羈束力，再
  抗告人遲至翌日下午16時17分始繳納裁判費，不生於期限內補
  正上訴要件欠缺之效果。
本院廢棄原裁定之理由：
㈠按上訴人提起上訴，未繳納裁判費，若其有律師為訴訟代理人
  ，毋庸命其補正，得以裁定駁回之，固為民事訴訟法施行法第
  9 條所明定，惟揆諸該規定係為避免拖延訴訟而設，須該訴訟
  代理人確已知悉上訴人應繳納之上訴裁判費用，並有充足期間
  得自動繳納而未繳納者，始有其適用。
㈡查本件係請求酌減租金等事件，再抗告人於起訴時雖自行繳納
  第一審裁判費64萬9208元，惟其後兩度擴張訴之聲明，第一審
  於110年6月29日言詞辯論期日僅諭知再抗告人於庭後7 日內補
  繳裁判費45萬5312元，逾期不補駁回其訴，惟並未曉諭本案之
  訴訟標的價額（一審卷㈣366 頁），再抗告人之訴訟代理人能
  否確實知悉所核定之訴訟標的價額，並非無疑。
㈢再抗告人之上訴聲明，係求為判決：⑴伊承租建物之每月固定
  租金部分，自109年2月起至同年12月止，均調整為每月217萬2
  300元；自110年1月起至同年12月止，均調整為每月235萬3784
  元。⑵相對人應返還伊簽發如第一審判決附表（下稱附表）一
  之8 張支票，亦不得提示兌現。⑶相對人應於上開酌減範圍內
  ，就附表二已兌現支票之金額，扣除其應給付之租金後，返還
  其餘金額本息予伊（一審卷㈣411 頁）；似見金額尚非明確，
  原裁定並未指明再抗告人應繳納之第二審裁判費用究為若干，
  逕認再抗告人接續委任同一律師提起第二審上訴，即可自行核
  算訴訟標的價額並繳納第二審裁判費，亦嫌速斷。
㈣末查再抗告人於110年8月30日上訴期滿後，於同年9月2日自行
  計算繳納之第二審裁判費達167 萬6761元，倘該金額確係依本
  案之訴訟標的價額所計算之裁判費，該金額非低；再抗告人既
  因營收不佳而請求酌減租金，可否於短時間內提出該金額？20
  日之上訴期間能否謂係其自動繳納該裁判費之充足期間？非無
  再為研求之餘地。此與再抗告人未於20日之上訴期間內未自行
  計算並自動繳納裁判費，是否係故意拖延訴訟之審認，關係密
  切。原法院未遑詳查審認，遽為再抗告人不利之裁定，自有可
  議。再抗告論旨，指摘原裁定不當，聲明廢棄，非無理由。
據上論結，本件再抗告為有理由。依民事訴訟法第495條之1第
  2項、第477條第1項、第478條第2項，裁定如主文。
中    華    民    國   111    年    2     月    23    日
                      最高法院民事第六庭
                          審判長法官  李  寶  堂  
                                法官  林  玉  珮  
                                法官  高  榮  宏  
                                法官  許  秀  芬  
                                法官  李  文  賢  
本件正本證明與原本無異
                                      書  記  官
中    華    民    國   111    年    3     月    2     日